【裁判字號】    98,消債抗,210
【裁判日期】    980616
【裁判案由】    更生事件
【裁判全文】
臺灣板橋地方法院民事裁定           98年度消債抗字第210號
抗  告  人  甲○○
上列抗告人因消費者債務清理條例聲請更生事件，對於中華民國
98年5 月12日本院97年度消債更更字第12號裁定提起抗告，本院
合議庭裁定如下：
    主  文
抗告及保全處分之聲請均駁回。
抗告程序費用新臺幣壹仟元由抗告人負擔。
    理  由
一、本件抗告意旨略以：(一)抗告人之配偶吳梅鳳名下之門牌號碼
    臺北縣板橋市○○路○ 段182 巷3 弄91號17樓房屋並非抗告
    人所有，且抗告人因與吳梅鳳個性不和，曾多次向本院訴請
    離婚及申請保護令，惟不斷遭吳梅鳳騷擾而不得不撤回訴訟
    ，但現在2 人已無夫妻之實，抗告人更不知吳梅鳳名下有其
    他財產，亦無法變賣渠名下財產以清償債務，是抗告人名下
    僅有門牌號碼臺北縣板橋巿中山路2 段139 號14樓房屋此一
    自用住宅。(二)又抗告人長期以來均獨自扶養3 名子女，且在
    協商成立後，長女於民國95年8 月考上新竹教育大學，次女
    於96年8 月考上真理大學，二女皆須獨立於新竹、臺南兩地
    生活，雖有教育補助，但僅佔註冊費不到一半，抗告人仍須
    支應兩女之生活開銷及教育費用至少新臺幣（下同）20,000
    元，以致支出增加。(三)此外，抗告人與最大債權銀行成立協
    商時，另有有擔保之國泰世華商業銀行板東分行房屋貸款每
    月應繳約30,000元及永豐銀行東板橋分行信用貸款每月應繳
    約16,877元未納入協商，是以其每月收入繳納上開有擔保債
    務及支應每月生活開銷後，再履行無擔保債務每月應妨金額
    35,603元確有困難，而抗告人自95年6 月起陸續向親友鄭蕭
    秀子借款共760,000 元，持續依協商條件履行至97年8 月止
    ，仍不得已於97年9 月毀諾，此事由實係不可歸責於抗告人
    之事由所致，為此，提起本件抗告，爰請求廢棄原裁定，並
    准予開始更生程序等語。
二、按債務人對於金融機構因消費借貸、自用住宅借款、信用卡
    或現金卡契約而負債務，在聲請更生或清算前，應提出債權
    人清冊，以書面向最大債權金融機構請求協商債務清償方案
    並表明共同協商之意旨，消費者債務清理條例第151 條第1
    項定有明文。次按債務人與金融機構協商成立者，不得聲請
    更生或清算，但因不可歸責於己之事由，致履行顯有重大困
    難者，不在此限；消費者債務清償例施行前，債務人依金融
    主管機關協調成立之中華民國銀行公會會員辦理消費金融案
    件無擔保債務協商機制與金融機構成立之協商，準用前項之
    規定，該條例第151 條第5 項、第6 項亦分別有明文可參。
    又聲請更生或清算不合程式或不備其他要件者，法院應以裁
    定駁回之，但其情形可以補正者，法院應定期間先命補正，
    復為同條例第8 條所明定。
三、經查：
  (一)依抗告人提出之財產及收入狀況說明書所載（見本院97年度
    消債更字第703 號卷第9 頁），其任職於臺北縣立光復國民
    中學，每月薪資為72,293元，又據抗告人提出之95年度及96
    年度綜合所得稅各類所得資料清單所示（見本院97年度消債
    更字第703 號卷第34、35頁），其二年度均有租賃所得各60
    ,000元，平均每月尚有租金收入5,000 元，顯見抗告人每月
    實際收入應至少有77,293元，於扣除其與最大債權銀行中國
    信託商業銀行協商每月還款金額35,603元及另應繳納永豐銀
    行東板橋分行信用貸款金額約16,877元，每月尚餘將近25,0
    00元足供花用。
  (二)至抗告人雖主張其每月尚須負擔未納入協商之國泰世華商業
    銀行板東分行房屋貸款約30,000元，以致無法依協商條件履
    行等語。然而，抗告人既已負債大於資產，本應較一般人更
    節約支出，撙節開銷，自不得一方面仍期維持協商成立前之
    優渥生活，另方面卻主張其收入支付維持該優渥生活所需之
    費用後，已不足依協商條件履行，是衡酌抗告人每月應繳納
    之房貸金額約30,000元，顯然遠高於一般住宿之必要費用，
    已非單純出於滿足居住需求之目的，而係企圖增加個人之財
    產，本應選擇處分換價以清償債務，無由任令其為保有個人
    財產而選擇毀諾之理。況抗告人名下除其現住之門牌號碼臺
    北縣板橋巿中山路2 段139 號14樓房屋外，另有在嘉義巿境
    內之房屋1 幢，且其配偶吳梅鳳名下亦有位於臺北縣板橋巿
    境內之房屋1 幢，此有其提出之財產歸屬資料清單1 件附卷
    可稽（見本院97年度消債更字第703 號卷第36頁），復經本
    院依職權調取吳梅鳳之財產歸戶資料查閱無訛，有稅務電子
    閘門財產所得調件明細表1 件存卷足憑（見本院97年度消債
    更字第703 號卷第54頁），則抗告人夫妻自無為保有多筆不
    動產而持續支付高額房貸之必要性。至於抗告人主張其與吳
    梅鳳長期個性不和，曾多次向本院訴請離婚及申請保護令，
    現已無夫妻之實，無法變賣吳梅鳳名下之財產以清償債務等
    情，未據其舉證以實其說，自難逕信為真。是抗告人主張其
    每月尚須負擔房貸約30,000元部分，尚難認屬必要之生活費
    用，自不得執此為其毀諾之不可歸責事由。
  (三)又抗告人主張其長女及次女於協商成立後，相繼考上外縣巿
    之大學，其須另負擔渠等之教育費用及在外地之生活費用，
    以致支出增加，始無法依協商條件履行等語，然而，抗告人
    目前擔任臺北縣立光復國民中學教職，依全國軍公教員工待
    遇支給要點附表九子女教育補助表之規定，當獲有政府之教
    育補助可補貼其子女之生活費用及教育費用，此亦為抗告人
    自承無訛，惟抗告人卻迄未提供相關支領教育補助之憑證以
    供本院審究，是其主張其於協商成立後，另增加其子女在外
    地之生活費用及教育費用等支出，縱有支領教育補助仍不足
    補貼上開費用，始致毀諾等情，亦難逕信為真。
  (四)此外，抗告人如對原協商條件之履行存有疑慮因而毀諾，依
    原審卷附債權人之來函建議（見本院97年度消債更更字第12
    號卷第36頁），亦得另循中華民國銀行公會之決議，申請「
    個別協商一致性方案」，由最大債權銀行中國信託商業銀行
    依據前置協商清償方案之精神和原則，與債務人重新協商以
    議定符合債務人繳款能力之月付款金額（按：該方案最長為
    180 期，利率最低為0%），而再次進行解決債務之商談，併
    予敘明。
  (五)綜上所述，本件依抗告人提出之各項事證，尚不能證明其確
    有不能清償債務及不可歸責於己致依協商條件履行顯有重大
    困難之情事存在，其聲請本件更生，即未符合消費者債務清
    理條例第151 條第5 項、第6 項所定要件，於法自難准許。
    原審裁定駁回抗告人所為更生之聲請，並無違誤，抗告意旨
    指摘原裁定為不當，求予廢棄，為無理由，應予駁回。又本
    件抗告人所為之更生聲請既無理由，並經本院裁定駁回其抗
    告，則其另為保全處分之聲請自失所附麗，應併駁回。
四、據上論結，本件抗告為無理由，依消費者債務清理條例第15
    條，民事訴訟法第495 條之1 第1 項、第449 條第1 項、第
    95條、第78條，裁定如主文。
中    華    民    國    98    年    6     月    16    日
                  民事第三庭審判長法  官  朱耀平
                                  法  官  何君豪
                                  法  官  王瑜玲
以上正本證明與原本相符
本裁定不得抗告
中    華    民    國    98    年    6     月    17    日
                                  書記官  黃美雲


司法院資訊處製作；財團法人民間司法改革基金會備份。
